【裁判字號】    96,抗,1972
【裁判日期】    970128
【裁判案由】    假扣押
【裁判全文】
臺灣高等法院民事裁定                  96年度抗字第1972號
抗  告  人  乙○○
相  對  人  甲○○
抗告人因與相對人甲○○間假扣押事件，對於中華民國九十六年
十月十七日臺灣士林地方法院九十六年度裁全字第四○六一號所
為裁定提起抗告，本院裁定如下：
    主  文
原裁定廢棄。
相對人於原法院之聲請駁回。
聲請及抗告費用由相對人負擔。
    理  由
一、相對人於原法院聲請意旨略以：本件相對人以伊執有抗告人
    所開立支票二紙，經伊執其中一紙支票向銀行提示請求付款
    ，竟遭銀行以抗告人存款不足為由退票，恐抗告人有變賣財
    產之慮，爰依民事訴訟法第五百二十二條及第五百二十三條
    之規定，聲明願供擔保，以代釋明等語，請求准予提供擔保
    將債務人所有坐落於台北市○○區○○段一小段一一四七五
    建號建物，在新台幣（下同）二百四十九萬七千八百八十元
    之範圍內予以假扣押，並提出支票二紙影本及臺北市票據交
    換所存款不足退票單等件為證（見原審卷第六至八頁）。原
    審以相對人所主張之請求，依其提出之支票、退票理由單可
    認為有相當之釋明；又本件固得由上開退票理由單所載退票
    理由為「存款不足」，而得作為相對人釋明假扣押原因之依
    據，然認釋明尚有不足，既相對人陳明願供擔保，足以補其
    釋明之不足等語，准予相對人以八十萬元為抗告人供擔保後
    ，得對於抗告人之財產於二百四十九萬七千八百八十元之範
    圍內為假扣押。
二、抗告人抗告意旨略以：相對人所提出之二紙支票發票日分別
    為民國八十五年五月十日及同年七月二十日，其既未依票據
    法第二十二條第一項之規定行使權利，即已罹於時效，伊本
    即得以時效主張抗辯，且既經伊主張之，相對人以上開二紙
    支票為其主張，實無勝訴之可能，其無從據以為金錢之請求
    ，已無假扣押之實益，原裁定自有未當，應予廢棄等語。
三、按債權人就金錢請求或得易為金錢請求之請求，欲保全強制
    執行者，得聲請假扣押。假扣押，非有日後不能強制執行或
    甚難執行之虞者，不得為之，民事訴訟法第五百二十二條第
    一項及第五百二十三條第一項分別定有明文。「所謂不能強
    制執行，如債務人浪費財產，增加負擔，或就其財產為不利
    益之處分，將成為無資力之情形等是，所謂恐難執行，如債
    務人將移住遠方或逃匿是也。」（最高法院十九年度抗字第
    二三二號判例要旨參照）。又按請求及假扣押之原因，應釋
    明之。前項釋明如有不足，而債權人陳明願供擔保或法院認
    為適當者，法院得定相當之擔保，命供擔保後為假扣押，同
    法第五百二十六條第一、二項亦定有明文。則債權人聲請假
    扣押，應就其請求及假扣押之原因即有日後不能強制執行或
    甚難執行之虞者加以釋明；而若債權人就其請求及假扣押之
    原因絲毫未予釋明，法院尚且不得命供擔保後為假扣押，遑
    論為准免供擔保之假扣押裁定（最高法院九十四年度台抗字
    第六六五號裁判要旨參照）。
四、經查，本件相對人提出上揭支票影本及退票理由單等件為其
    釋明假扣押請求及原因之證據，然該等文書僅足釋明假扣押
    所保全之請求，就假扣押之原因即有日後不能強制執行或甚
    難執行之虞者難認已盡釋明之責，其徒以恐抗告人變賣財產
    之虞，日後有不能執行或甚難執行之虞等語而為主張，未見
    提出可使法院信其主張為真實之假扣押原因證據，亦即其未
    盡釋明之義務，而非釋明有所不足，參酌上開說明，本件聲
    請不符假扣押之要件，不應准許。原法院既認為相對人就假
    扣押原因，未能盡釋明之責，即已不符假扣押之要件法院尚
    不得命供擔保後為假扣押，遽而准為假扣押，自有未洽。從
    而抗告人抗告理由雖未指摘及此，惟原裁定既有未洽，爰廢
    棄原裁定，駁回相對人於原法院之聲請。
五、據上論結，本件抗告為有理由，依民事訴訟法第四百九十二
    條第二項、第七十八條，裁定如主文。
中    華    民    國    97    年    1     月    28    日
                    民事第十庭
                        審判長法  官  黃豐澤
                              法  官  蕭艿菁
                              法  官  吳光釗
正本係照原本作成。
本裁定除以適用法規顯有錯誤為理由，並經本院許可外，不得再
抗告。如提起再抗告，應於收受後10日內委任律師為訴訟代理人
向本院提出再抗告狀。並繳納再抗告費新台幣１千元。
中    華    民    國    97    年    1     月    30    日
                              書記官  秦慧榮


司法院資訊處製作；財團法人民間司法改革基金會備份。
